【裁判字號】    97,上易,2076
【裁判日期】    971014
【裁判案由】    竊盜等
【裁判全文】
臺灣高等法院刑事判決                97年度上易字第2076號
上  訴  人
即  被  告  乙○○
上列上訴人因竊盜案件，不服臺灣板橋地方法院97年度易字第20
3號，中華民國97年6月5日第一審判決（起訴案號：臺灣板橋地
方法院檢察署96年度偵字第28276號），提起上訴，本院判決如
下：
    主  文
原判決關於乙○○結夥三人以上攜帶兇器竊盜及定應執行刑部分
，均撤銷。
乙○○被訴結夥三人以上攜帶兇器竊盜部分無罪。
    理  由
一、公訴意旨略以：乙○○與丙○○、張世杰基於意圖為自己不
    法所有之犯意聯絡，於民國96年9月17日凌晨3時20分許，持
    客觀上足認為兇器之螺絲起子，至臺北縣板橋市○○街73巷
    12號，破壞被害人甲○○所有停放路旁之7267-RH號車輛之
    三角車窗玻璃後 (毀損部分未據告訴)，開啟車門，竊取甲○○所有DVD音響，得手後再由張世杰轉賣，所得款項則由
    三人均分，因認被告乙○○涉犯刑法第321條第1項第3、4款
    加重竊盜罪嫌。
二、按犯罪事實應依證據認定之，無證據不得認定犯罪事實；不
    能證明被告犯罪者，應諭知無罪之判決，刑事訴訟法第154
    條第2項、第301條第1 項分別定有明文。而認定不利於被告
    之事實，需依積極證據，茍積極證據不足為不利被告事實之
    認定時，即應為有利於被告之認定，更不必有何有利之證據
    ，有最高法院30年上字第816號判例可資參照。又刑事訴訟
    上證明之資料，無論為直接證據或間接證據，均須達於通常
    一般之人均不致有所懷疑，而得確信其真實之程度，始得據
    為有罪之認定，若其關於被告是否犯罪之證明未能達此程度
    ，而有合理之懷疑存在，致使無從形成有罪之確信，根據「
    罪證有疑、利於被告」之證據法則，即不得據為不利之認定
    ，亦有最高法院76年臺上字第4986號判例可參。訊據被告固
    坦承於96年9月17日凌晨前往台北縣板橋市○○街與第一審
    共同被告丙○○碰面之事實不諱，但否認本件被訴竊盜之犯
    行，辯稱：其於當時前往上址，是為向丙○○取得毒品安非
    他命，丙○○告知沒有，我隨即離去，並未參與竊盜財物之
    把風行為等語。檢察官則以：(一)丙○○於警詢時供承本件竊
    盜犯行之共犯為被告乙○○之警詢筆錄、(二)張世杰於警、偵
    訊時有關將竊得之DVD音響出售後與丙○○、乙○○朋分之
    證詞、(三)被害人甲○○有關其汽車車窗遭破壞、車內音響遭
    竊之警詢筆錄、(四)監視器畫面光碟等為論據。
三、經查：
  (一)被告於警詢時、偵查中及法院審理時均否認此部分之犯行，
    所述於上開時間前往竊盜現場，是為向丙○○拿安非他命一
    情，核與丙○○於原審證稱：「乙○○先打電話給我，問我
    在哪裡」、「他在電話中沒有說要找我做什麼，只是問我在
    哪裡，他過來之後，才問我有無安非他命，我說沒有」、「
    （問：你說沒有安非他命，乙○○作何反應？）他就走了」
    、「（問：乙○○走了之後，你跟張世杰做何事？）我們就
    偷人家的汽車音響」等語（見原審卷第162 頁），有關被告
    是為安非他命前往前開案發現場，而非擔任把風工作，2 人
    所述相符。丙○○於本院審理時除同樣證述其與張世杰在行
    竊汽車音響時，被告到現場與其見面詢問有無安非他命，其
    當面告知被告沒有安非他命，被告立刻離開等情之外，並具
    體陳述行竊汽車音響時，其均擔任把風工作，由張世杰打破
    車窗下手行竊，竊得之汽車音響售價不高，與張世杰朋分所
    得不多，所以不找被告共同行竊，銷贓所得也沒有分給被告
    等詳情。關於丙○○在警詢時供稱被告與其共同行竊本件汽
    車音響一節，丙○○於原審解釋稱：其誤會以為警察在問騎
    重型機車載伊的人是誰，其沒有聽到警察是在問偷DVD 的事
    等語，於本院另稱：警詢時其藥癮發作，以致亂講，其實是
    張世杰騎機車載彼至行竊現場等語，均否認其警詢陳述之可
    信性，參以丙○○就被告是否共同行竊一事於警詢時之陳述
    ，為被告以外之人於審判外之言詞陳述，與丙○○之後於審
    判中之陳述不符，而其先前之陳述並無較可信之特別情況，
    依刑事訴訟法第159條之2之規定，此部分丙○○之警詢筆錄
    本無證據能力而不得採為認定被告竊盜之證據。再者，被告
    適逢丙○○、張世杰行竊時，欲拿取安非他命而前往與丙○○碰面，旋即離開，尚非全無可能，自不能因其在行竊現場
    出現過即認被告也有竊盜之犯意聯絡，而應審酌當時相關之
    情境，客觀認定之。
  (二)檢察官指本件竊盜時間為96年9月17日凌晨3時20分許，同日
    凌晨3時許，在本件行竊現場附近板橋市○○街65巷71號，
    張世杰騎機車載丙○○至該處，以打破車窗之手法行竊汽車
    DVD音響、又於同日凌晨3時40分許、3時50分許，各在附近
    板橋市○○路○段265巷3弄5號、大觀路2段150號，其2人以
    同法行竊汽車DVD音響，此3次犯行與本件竊盜手法相同，時
    間緊接，均在同日凌晨3時至3時50分之間、地點接近，行竊
    所得復均為國瑞廠牌WISH車型自小客車原廠配備之富士通廠
    牌DVD汽車音響，足徵丙○○2人行竊之對象明顯相同，是針
    對特定物下手，此有原審判決在卷可稽，苟被告與其等有犯
    意之聯絡，為何只參與其中3時20分之本件，對照時間排序
    為第2，卻未參與時間緊接之第1件、及第3、4件？其為何僅
    短暫停留於現場旋即離開？與一般共同作案之共犯情形顯有
    不同，確實有可疑之點。再依丙○○於本院結證復敘明出售
    上開各DVD汽車音響，由彼與張世杰朋分，被告並未參與分
    贓之情，衡情倘被告參與竊盜犯行，也無從說明為何其未參
    與分贓。
  (三)張世杰於偵查中並未陳述出售DVD 汽車音響有分贓予被告，
    至於其於警詢中陳稱上開4件汽車音響竊盜，均是被告與丙○○所為云云，與丙○○所述顯不相符，且無法解釋現場監
    視錄影帶在竊案發生時間拍到張世杰之原因，其陳述顯有為
    己脫罪之嫌。再者，該筆錄亦屬被告以外之人審判外之陳述
    ，應認無證據能力而不能採為認定被告有罪之證據。
  (四)據卷附之錄影帶照片，其中有被告竊案現場附近在板橋市○○街73巷口出現之畫面，惟其手上並無與竊案相關之工具或
    贓物，也無在犯案時下手或把風之畫面。
四、綜上所述，尚無法完全排除被告辯解之真實可能性，根據以
    上之證據既不能排除合理之懷疑，自不能遽為被告論罪之認
    定。本院復查無其他積極證據足認被告有檢察官所指之犯行
    ，揆諸首揭說明，依罪疑唯輕之法理，即應為無罪之諭知。
    原審以被告出現在現場巷口即認定其把風，又以丙○○已在
    電話中告知被告無安非他命，被告又何需前往現場云云，為
    被告有罪科刑之判決，然把風之人於監視錄影帶中無法看清
    楚究係何人，此經警員林蔚昌於原審證述明確（見原審卷第
    172頁），且行竊之人從錄影帶中得見有二人，一者把風，
    一者下手，符合丙○○所述，係其與張世杰騎機車至現場，
    其供述其2人分工情形也與錄影帶內容相符，參以交易毒品
    之人在電話不講明交易情節，免遭監聽而為警查得線索，應
    屬情理之中，當不能以丙○○如何在電話中告知被告，即謂
    被告非為毒品而為竊盜至案發現場，因此，原審認定尚有未
    洽。被告上訴執此指摘原判決此部分不當，為有理由，應由
    本院撤銷原判決關於此部分有罪之諭知及與其餘未上訴部分
    所定之應執行刑，並就此被訴竊盜部分為無罪之判決。
據上論斷，應依刑事訴訟法第369條第1項前段、第364條、第301
條第1項前段，判決如主文。
本案經檢察官劉異海到庭執行職務。
中    華    民    國    97    年    10    月    14    日
                  刑事第十三庭  審判長法  官  曾德水
                                      法  官  陳恆寬
                                      法  官  趙文
以上正本證明與原本無異。
不得上訴。
                                      書記官  葉金發
中    華    民    國    97    年    10    月    16    日


司法院資訊處製作；財團法人民間司法改革基金會備份。
